【裁判字號】    92,上訴,730
【裁判日期】    920610
【裁判案由】    殺人未遂
【裁判全文】
臺灣高等法院高雄分院刑事判決          九十二年度上訴字第七三號
    上  訴  人
    即  被  告  甲○○
    指定辯護人  本院公設辯護人    李  佩  娟
右上訴人因殺人未遂案件，不服臺灣屏東地方法院九十一年度易字第一０一三號中華
民國九十二年三月十八日第一審判決（起訴案號：臺灣屏東地方法院檢察署九十一年
度偵字第四三０七號），提起上訴，本院判決如左：
      主      文
原判決撤銷。
甲○○殺人未遂，處有期徒刑年。
      事      實
一、甲○○於民國（下同）九十一年六月廿六日下午八時卅分許，與其舅舅乙○○及
    余樹全等人，在屏東縣枋寮鄉○○村市○街五十八號房屋與同街六十二之一號廢
    棄空屋間之空地飲酒。席間，因甲○○飲酒過量，陷於精神耗弱，聲言其僅尊敬
    屋主余樹全，其他舅舅、叔叔等人均不尊敬云云，乙○○聞言甚為氣憤，當場掀
    桌，並喝令甲○○十分鐘內離開，否則將予毆打，經余樹全勸導，甲○○到該空
    屋內睡覺。甲○○至該空屋內後，因被乙○○叱責，怨氣難消，而萌殺人犯意，
    在該空屋後廳水槽邊，取得余樹全所有之菜刀一把，持在手上，並在屋內床舖休
    息。嗣於當晚九時十分許，乙○○進入該空屋後廳，欲叫醒甲○○返家，甲○○
    即起身持該菜刀迎面向乙○○之要害頭、頸部位左右各揮砍一刀，致乙○○受有
    右臉部切割傷三公分、左頸部切割傷二公分等傷害。乙○○受創後立即衝向屋前
    大廳人多處，並逃往警局，經員警送醫急救，始倖免於死。
二、案由乙○○訴經屏東縣警察局枋寮分局報請臺灣屏東地方法院檢察署檢察官偵查
    起訴。
      理      由
一、訊據上訴人即被告甲○○否認有殺人犯行，辯稱：當時大家一起喝酒，乙○○大
    聲罵我，我不堪別人刺激，我是無心傷他的，當時我已酒醉云云。
二、惟查：
  (一)前開事實，已據被害人乙○○於警訊時指訴綦詳，並有枋寮醫院出具之乙○○診
    斷證明書一紙、急診病歷一份、照片等附卷可稽，及被告行兇所用之菜刀一把扣
    案足佐。證人即參予飲酒之余樹全於檢察官偵查中，就被告與乙○○於席間發生
    吵架，亦證述無訛（偵查卷第十一頁反面）。被告坦承於前開時地，與乙○○、
    余樹全一起飲酒，及在空屋後廳水槽邊拿取行兇用之菜刀一把（本院九十二年五
    月十二日訊問筆錄）等事實。證人余樹全雖未目睹被告行兇，但於偵查中證稱：
    當時伊去上廁所，未看到乙○○遭何人砍傷，但有看到乙○○捧著下巴流血離開
    等語（偵查卷第十一頁反面）。案發之前，乙○○與被告及余樹全在一起飲酒，
    應無仇隙，且乙○○陳明被告平常叫伊舅舅，則乙○○要無誣陷被告之可能。被
    告或稱伊酒醉即回家睡覺，並無砍傷乙○○云云，自無足採。
  (二)原審勘驗現場結果，被告與乙○○、余樹全飲酒所在之空地（原審卷第八０頁一
    號照片、第八二頁六號照片），係在屏東縣枋寮鄉○○村市○街五十八號房屋與
    同街六十二之一號廢棄空屋（原審卷第八０頁二號照片、第八一頁四號照片、第
    八二頁五號照片）之間，該六二之一號空屋側面後段未砌外墻，其後廳與上開空
    地可直接相通（原審卷第八三頁七、八號照片）。而依乙○○及余樹全所稱，原
    本放置扣案菜刀及砧板之水槽位於該空屋後廳鄰接上開空地未砌外墻之一方（偵
    查卷第八頁反面、原審卷第八四頁九號照片），被告當時休息之床舖則位於內側
    距空地較遠之另一方（原審卷第八五頁十一、十二號照片），二者間相距約有四
    、五公尺之遠。被告自承在後廳水槽邊拿取菜刀，持放於其休息之床舖上，則被
    告刻意持菜刀砍殺乙○○，已甚明確。
  (三)被害人乙○○於警訊時指稱：「因我與甲○○兩人在空屋旁空地飲酒（余樹全陳
    明斯時至前面與朋友喝酒，嗣到空屋旁小便），甲○○向我說除了尊敬屋主余樹
    全為大哥外，其餘的舅舅、叔叔等人都不尊敬，我聽了以後很生氣，就掀桌子，
    並對他說：我現在命令你十分鐘內離開這裡，否則就打你，之後我就出去到空屋
    前與余樹全等人說話：：：」等語（警卷第二頁反面、第三頁）。被告於本院供
    稱「當時大家一起喝酒，乙○○大聲罵我」、「告訴人言語刺激我」、「我不堪
    別人刺激」等語（本院審判筆錄、九十二年五月十二日訊問筆錄）。被告於原審
    提出之聲請狀，亦陳明「揆諸本案發生之原因，確實因本人太過衝動所致」等情
    （原審卷第八頁）。是被告係不堪受乙○○之叱責，而怨氣難消，持菜刀砍殺乙
    ○○甚明。按菜刀沉重鋒利，而頭部、頸部為人體要害，以菜刀揮砍人體之頭部
    、頸部，極易傷及頸部之動脈，造成難以挽救之大出血致死，及頭部破裂、顱內
    出血，而危及生命；此為眾人所周知，被告不能諉為無此認識，乃被告竟執意為
    之，猶瞬間對不及反應之乙○○揮砍兩刀，足徵其有置乙○○於死地之犯意無疑
    。
    乙○○受傷向前廳逃離時，被告之未追殺，係因前廳尚有三、四人飲酒，有所顧
    忌，此由證人余樹全之證言可明。
  (四)據被害人乙○○指稱，被告與余樹全等人，於當日下午四時許，即開始喝酒，伊
    於下午八時許始參予喝酒，案發時，被告「只有七分醉」等情（本院九十二年五
    月十二日訊問筆錄）。案發後，原審囑託屏安醫院於九十一年十一月廿一日鑑定
    被告行兇時之精神狀態，鑑定結果，認為被告自述所患之癲癇症，案發當日未發
    作，並無意識喪失或恍惚之情形，但被告已飲完米酒約一瓶多，依照酒精濃度推
    估，當時被告身上之酒精濃度，應已達到足以影響其判斷能力、衝動控制能力與
    思考能力之程度，因此被告於案發時之精神狀態應當達到精神耗弱，但尚未達到
    精神喪失之程度等情，有該院九十一年十一月廿一日精神鑑定報告附卷可參（原
    審卷第五０－五三頁）。就被害人乙○○之供述，足證屏安醫院之鑑定報告，與
    事實相符，自可採為認定事實之依據。
  (五)綜上所，本案事證已臻明確，被告所辯，顯係卸責之詞，殊無足採，其犯行洵
    堪認定。
三、查被告著手殺人，而未生死亡之結果，核其所為，係犯刑法第二百七十一條第二
    項、第一項之殺人未遂罪。被告為未遂犯，依刑法第二十六條前段規定減輕其刑
    。又被告行為時，為精神耗弱人，再依刑法第十九條第二項遞減輕其刑。公訴意
    旨認被告係犯刑法第二百七十七條第一項之傷害罪，尚有未洽，起訴法條應予變
    更。
四、原審論處被告罪刑，固無不合，惟被告行為時為精神耗弱人，已如上述，原審認
    被告精神耗弱之鑑定報告不可採，又未列確切之事證，以實其說，尚有未洽。
    被告上訴意旨執前詞否認犯罪，指摘原判決不當，雖無理由，但原判決既有可議
    ，自應將之撤銷改判。爰審酌被告因細故衝突，即萌殺人之犯罪動機，砍殺被害
    人之頭部、頸部要害，危及被害人之生命法益，犯罪後飾詞卸責，態度欠佳等一
    切情狀，量處如主文所示之刑。扣案被告行兇所用之菜刀一把，係證人余樹全所
    有，為余樹全所陳明，爰不予宣告沒收，併予明。
據上論斷，應依刑事訴訟法第三百六十九條第一項前段、第三百六十四條、第二百九
十九條第一項前段、第三百條、刑法第二百七十一條第二項、第一項、第二十六條前
段、第十九條第二項，判決如主文。
本案經檢察官張其主到庭執行職務。
中    華    民    國     九十二     年    六       月      十        日
                              臺灣高等法院高雄分院刑事第五庭
                                  審判長法官  吳水木
                                        法官  趙文淵
                                        法官  洪慶鐘
右正本證明與原本無異。
如不服本判決應於收受本判決後十日內向本院提出上訴書狀，其未述上訴理由者，
並得於提起上訴後十日內向本院補提理由書狀（均須按他造當事人之人數附繕本)「
切勿逕送上級法院」。
                                      書記官  彭筱瑗
中    華    民    國     九十二     年       六       月     十二       日
附錄：本判決論罪科刑法條：
刑法第二百七十一條第一項、第二項：
殺人者，處死刑、無期徒刑或十年以上有期徒刑。
前項之未遂犯罰之。
                                                                        ｋ


司法院資訊處製作；財團法人民間司法改革基金會備份。
